臺灣彰化地方法院民事判決　　　　　　 100年度家訴字第32號
原　　　告　王麗花
訴訟代理人　張奕群律師
被　　　告　吳志強
上列當事人間請求返還不當得利事件，本院於民國100年8月3日
言詞辯論終結，判決如下：
    主  文
被告應給付原告新臺幣壹百伍拾參萬肆仟伍佰伍拾參元，及自民
國一○○年四月二十七日起至清償日止，按週年利率百分之五計
算之利息。
原告其餘之訴駁回。
訴訟費用由被告負擔四分之三，餘由原告負擔。
本判決原告勝訴部分，於原告以新臺幣伍拾壹萬壹仟伍佰壹拾柒
元為被告供擔保後，得假執行。但被告如以新臺幣壹百伍拾參萬
肆仟伍佰伍拾參元為原告預供擔保，得免為假執行。
原告其餘假執行之聲請駁回。
    事實及理由
一、原告起訴主張略以：
（一）被告與原告王麗花為夫妻關係，婚後育有三子即吳炤奇及
      原告吳彥宏、吳彥安三人，現婚姻關係仍存續中。被告婚
      後因夫妻不合，自民國（下同）91年間即自行搬離原住居
      之彰化市○○路住處，嗣又與其他女子同居，因此所生子
      女吳炤奇、吳彥宏及吳彥安均由原告王麗花監護照顧，被
      告與原告王麗花長期處於分居狀態。嗣被告於92年間即對
      原告王麗花暴力相向，經王麗花數度聲請核發保護令（鈞
      院92年度家護字第653號及94年度家護聲字第3號民事裁定
      參照）。被告復於此期間與訴外人許惠萍同居通姦生下一
      子（臺灣彰化地方法院檢察署96年度調偵字第255號檢察
      官聲請簡易判決處刑書參照）。96年間，被告對原告王麗
      花提起離婚訴訟，法院審理後認定被告係可歸責因素較大
      之一方，因此經鈞院以96年度婚字第24號判決駁回被告之
      訴確定。原告王麗花知識程度不高，至於其名下不動產座
      落彰化市○○○段129-1號（面積26平方公尺，應有部分1
      ／5）、同段129-12（面積97平方公尺，應有部分19／30
      ）、同段129-14（面積303平方公尺，應有部分1／5），
      以及座落彰化市○○○段129-12號土地上三層建物一幢（
      西門口段6464建號），均為其父母所贈與，其無特殊專業
      才能，只能於早餐店幫傭賺取微薄薪資糊口，他日亦無置
      產之能力，且近十年來獨力扶養子女三人；反觀被告在鹿
      港購屋（座落彰化縣鹿港鎮○○段第181-8號建地一筆及
      座落該筆土地上建物一幢即東昇段1825建號。）與訴外人
      許惠萍同居，並於鹿港鎮經營『聖誕屋麵包店』，每月營
      業額數百萬元，先前與人合夥經營時，每月除薪資5萬元
      外，每月另可分得新臺幣（下同）10萬至30萬元不等紅利
     （鈞院97年簡上字第57號判決之準備程序筆錄參照），如今
      該聖誕屋麵包店為被告獨資經營，且經營得宜，聲名遠播，
      其獲利應倍於當時，財力豐厚，由被告全力負擔子女之扶
      養費應為適當。
（二）依鈞院94年度家護聲字第3號保護令，原告王麗花請求被
      告按月於每月十日前給付原告等扶養費三萬元，期間一年
      ，至95年4月止。除此之外（即自95年5月起），均由原告
      王麗花代墊子女之扶養費用，因此被告受有不當得利。為
      此，原告王麗花提起本訴，請求被告給付自95年5月起至
      起訴時已代墊之扶養費，計算如下（金額依行政院主計處
      家庭收支調查表中彰化縣平均每人月消費支出標準計算）
      ：
    原告王麗花代墊吳炤奇之扶養費用406217元。
      吳炤奇77年9月22日出生，於97年9月21日滿20歲，自95年
      5月起算至97年9月之扶養費用計算如下；
      95年度：14038元×8（月）＝112304元
      96年度：14364元×12（月）＝172368元
      97年度：13505元×9（月）＝121545元
      112304元＋172368元＋121545元＝406217元
    原告王麗花代墊吳彥宏之扶養費用819926元。
      原告吳彥宏84年10月6日出生，於104年10月5日滿20歲，
      自95年5月起算至起訴時之扶養費用計算如下：
      95年度：14038元×8（月）＝112304元
      96年度：14364元×12（月）＝172368元
      97年度：13505元×12（月）＝162060元
      98年度：13822元×12（月）＝165864元
      99年度：13822元×12（月）＝165864元
      100年度：13822元×3（月）＝41466元
      112304元＋172368元＋162060元＋165864元＋165864元＋
      41466元＝819926元
    原告王麗花代墊原告吳彥安之扶養費用819926元。
      原告吳彥安86年1月20日出生，於106年1月19日滿20歲，
      自95年5月起算至起訴時之扶養費用計算如下：
      95年度：14038元×8（月）＝112304元
      96年度：14364元×12（月）＝172368元
      97年度：13505元×12（月）＝162060元
      98年度：13822元×12（月）＝165864元
      99年度：13822元×12（月）＝165864元
      100年度：13822元×3（月）＝41466元
      112304元＋172368元＋162060元＋165864元＋165864元＋
      41466元＝819926元
      以上合計被告應給付原告王麗花代墊之扶養費用總計
      0000000元。並聲明判決被告應給付原告0000000元，及自
      起訴狀繕本送達被告之翌日起（即100年4月27日起）至清
      償日止，按年息百分之5計算之利息；原告願供擔保請准
      宣告假執行等語。
二、被告請求駁回原告之訴，並答辯略以：其告訴原告王麗花其
    要照顧扶養子女，原告王麗花也拒絕，且三、五年就對其訴
    訟一次，要求其付錢，根本是設一個陷阱，另外其有父母要
    養，兩造子女的生活費不能全部皆由其支付。在還沒有本案
    訴訟之前，其有告訴子女需要生活費可以向其索取，但是子
    女們都不向其告知，其找子女們，子女們也不來，現在才來
    對其訴訟，子女現在怎麼樣其都無所謂，法院如何判決其無
    意見，扶養費的部分，其認為應該原告王麗花與其各分擔一
    半等語。
三、法院之判斷：
（一）原告主張其與被告為夫妻關係，婚後育有三子即吳炤奇及
      原告吳彥宏、吳彥安三人，現婚姻關係仍存續中。被告婚
      後因夫妻不合，自民國（下同）91年間即自行搬離原住居
      之彰化市○○路住處，嗣又與其他女子同居，因此所生子
      女吳炤奇、吳彥宏及吳彥安均由原告王麗花監護照顧，及
      依本院94年度家護聲字第3號保護令，原告王麗花請求被
      告按月於每月十日前給付原告等扶養費三萬元，期間一年
      ，至95年4月止等事實，業據原告提出戶籍謄本、本院94
      年度家護聲字第3號保護令為證，亦為被告所不否認，自
      堪信為真實。
（二）按無法律上原因而受利益，致他人受損害者，應返還其利
      益，民法第179條定有明文。而應負擔扶養費之一方如因
      他方代為支付其應負擔部分者，即無法律上原因受有利益
      ，他方自得依不當得利之規定，請求返還代支付之扶養費
      。被告自95年5月起（即保護令有效期間至95年4月之隔月
      ）至100年3月（即原告提起本件訴訟為100年3月21日之當
      月)止，對於吳炤奇、吳彥宏、吳彥安應負擔之扶養費，
      均由原告代為支付，被告無法律上原因而受有利益，因而
      致原告受有損害，則原告依民法第179條之規定，請求被
      告給付此段期間之不當得利，即屬有據。
（三）本件原告尚未提出單據，以證明已為被告支出陳旻靖、陳
      旻莎之生活費用155萬3,075元，是原告得依不當得利請求
      被告給付之金額，須由本院依客觀情形核定。按扶養之程
      度，應按受扶養權利者之需要，與負扶養義務者之經濟能
      力及身分定之；負扶養義務者有數人，而其親等同一時，
      應各依其經濟能力分擔義務，民法第1119條、第1115條第
      1項亦分別定有明文。查:卷附之行政院主計處所編之平均
      每人月消費支出統計表:彰化縣95年平均每人月消費支出
      為14038元、96年平均每人月消費支出為14364元、97年平
      均每人月消費支出為13505元、98年平均每人月消費支出
      為13822元，此一平均每人月消費支出，作為原告分別請
      求95年度、96年度、97年度、98年度為被告代墊吳炤奇、
      吳彥宏、吳彥安扶養費之計算基礎，應屬客觀可採。又查
      ，被告為57年生，原告為56年生，均正值壯年，非無工作
      能力，另被告由前本院他案之訴訟資料（本院97年簡上字
      第57號判決之準備程序筆錄記載，為被告所不否認）、剪
      報資料（於鹿港鎮經營『聖誕屋麵包店』享有盛名與口碑
      ）顯示，被告近年事業有成，應頗富資力，且其資力遠優
      於原告，另吳炤奇、吳彥宏、吳彥安前均由原告照顧，原
      告照顧子女之費心勞力，亦應可計入分擔比例之計算；是
      本院認被告與原告應依三比一之比例分擔吳炤奇、吳彥宏
      、吳彥安之扶養費。
（四）承上所述，原告分別於95年度、96年度、97年度、98年度
      為被告代墊吳炤奇、吳彥宏、吳彥安扶養費之計算如下:
    原告王麗花代墊吳炤奇之扶養費用304663元。
      吳炤奇77年9月22日出生，於97年9月21日滿20歲，自95年
      5月起算至97年9月之扶養費用計算如下；
      95年度：14038元×8（月）＝112304元
      96年度：14364元×12（月）＝172368元
      97年度：13505元×9（月）＝121545元
      112304元＋172368元＋121545元＝406217元
      406217元×0.75（即四分之三)＝304663元
    原告王麗花代墊吳彥宏之扶養費用614945元。
      原告吳彥宏84年10月6日出生，於104年10月5日滿20歲，
      自95年5月起算至起訴時之扶養費用計算如下：
      95年度：14038元×8（月）＝112304元
      96年度：14364元×12（月）＝172368元
      97年度：13505元×12（月）＝162060元
      98年度：13822元×12（月）＝165864元
      99年度：13822元×12（月）＝165864元
      100年度：13822元×3（月）＝41466元
      112304元＋172368元＋162060元＋165864元＋165864元＋
      41466元＝819926元
      819926元×0.75（即四分之三)＝614945元
    原告王麗花代墊原告吳彥安之扶養費用614945元。
      原告吳彥安86年1月20日出生，於106年1月19日滿20歲，
      自95年5月起算至起訴時之扶養費用計算如下：
      95年度：14038元×8（月）＝112304元
      96年度：14364元×12（月）＝172368元
      97年度：13505元×12（月）＝162060元
      98年度：13822元×12（月）＝165864元
      99年度：13822元×12（月）＝165864元
      100年度：13822元×3（月）＝41466元
      112304元＋172368元＋162060元＋165864元＋165864元＋
      41466元＝819926元
      819926元×0.75（即四分之三)＝614945元
      以上合計被告應給付原告王麗花代墊三明子女之扶養費用
      總計0000000元。
（五）綜上所述，原告依不當得利之法律關係，請求被告給付
      0000 000元，及自起訴狀繕本送達被告之翌日起（即100
      年4月27 日起）至清償日止，按年息百分之5計算之利息
      為有理由，，應予准許；其逾此範圍之請求，則無理由，
      應予駁回。
（六）至被告主張曾給付兩造三名子女金錢，惟經本院調查:吳
      彥宏證陳:「（我是否有拿錢給你生活？）那是零用錢。
      去年才開始給，總共大約給我七、八次，差不多總共一萬
      元左右。」等語，吳彥安證陳:「（爸爸有無直接拿零用
      錢給你過？）沒有。」等語，吳炤奇證陳:「有（拿零用
      錢），但是不常。爸爸總共給我過的錢有多少，我沒有辦
      法回答，但是應該有一萬元以上。」等語，是被告雖曾給
      付三名子女之金錢，但金額多寡不明確，惟金額應不多，
      應認僅零用錢之性質，本院認與前述扶養費之計算尚無影
      響，末此敘明。
（七）原告陳明願供擔保，請准宣告假執行，就其勝訴部分，經
      核無不合，爰酌定相當之擔保金額准許之。本院併依職權
      定相當擔保金額宣告被告預供擔保後，得免為假執行。至
      原告敗訴部分，其假執行之聲請即失所附麗，應予駁回。
四、本件事證已臻明確，兩造所為之其他主張與攻擊、防禦方法
    ，核與本件判決結果無影響，爰不一一論述，併予敘明。
五、訴訟費用負擔之依據：民事訴訟第79條。
中    華    民    國    100    年    8    月    3    日
                  家事法庭      法  官  吳俊螢
以上正本係照原本作成。
如對本判決上訴，須於判決送達後20日之不變期間，向本院提出
上訴狀（需附繕本）。
中    華    民    國   100    年    8     月    3    日
                                書記官  陳秀娟